臺灣臺南地方法院刑事判決
上　訴　人　臺灣臺南地方法院檢察署檢察官
被　　　告　甲○○
上列上訴人因被告犯過失傷害案件，不服本院中華民國九十六年
五月十五日九十六年度交簡字第八七四號第一審判決（聲請案號
：九十六年度調偵字第一一六號），提起上訴，本院判決如下：
    主  文
原判決撤銷。
甲○○因過失傷害人，處拘役伍拾伍日，減為拘役貳拾柒日，如
易科罰金，以銀元參佰元即新臺幣玖佰元折算壹日。
    事  實
一、甲○○於民國（下同）九十四年八月二十日下午一時許，駕
    駛車牌號碼二Ｍ—一０五０號自用小貨車，沿臺南市○○路
    由西往東行駛，行經三官路二０四號前時，本應注意汽車在
    雙向二車道行駛時，應在遵行車道內行駛，在劃有分向限制
    線之路段，不得駛入來車之車道內，且依當時天候晴、日間
    自然光線、市區道路○○○路面乾燥、無缺陷、無障礙物、
    視距復屬良好等情，客觀上並無不能注意之情事，竟疏未注
    意及此，貿然跨越分向限制線駛入來車之車道內，適有乙○
    ○（九十六年二月二十六日歿）騎乘車牌號碼ＫＥ五—０七
    三號機車，亦沿三官路由東往西行駛在同路段來車道內，因
    甲○○駕駛前開自用小貨車逆向駛至來車道，而與乙○○所
    騎乘之前開機車發生碰撞，造成乙○○受有左肱骨骨折、左
    手第四指中指骨開放性骨折及左手第五指近端指骨開放性骨
    折等傷害。甲○○肇事後在未被有偵查權之公務員或機關發
    覺其為犯嫌前，即向據報前往處理交通事故處理小組警員自
    承犯行，進而接受裁判
二、案經乙○○訴由臺南市警察局第六分局報告臺灣臺南地方法
    院檢察署檢察官偵查後聲請簡易判決處刑。
    理  由
一、前開犯罪事實業據被告甲○○於警偵訊及本院審理時坦承不
    諱，核與告訴人乙○○於警偵訊指訴情節相符，復有臺南市
    立醫院九十四年九月六日出具之診斷證明書、臺南市警察局
    第六分局道路交通事故現場圖、道路交通事故調查報告表(一)
    (二)各一件、現場照片十二幀（警卷第七、十至十九頁）在卷
    可資佐憑，另按汽車在雙向二車道行駛時，均應在遵行車道
    內行駛，在劃有分向限制線之路段，不得駛入來車之車道內
    ，九十五年七月一日修正施行前道路交通安全規則第九十七
    條第一款、第二款定有明文，查被告甲○○乃經正常程序考
    領駕駛執照，為有駕駛經驗之人，對於上開道路交通安全規
    則知之甚稔，為其應注意之事項，而肇事當時係天氣晴朗、
    日間自然光線、市區道路○○○路面乾燥、無缺陷，亦無障
    礙物，視距復屬良好，有前揭道路交通事故調查報告表存卷
    可按，應無不能注意之情形，其應注意能注意，竟疏未注意
    及此，貿然跨越車道分向限制線駛入來車之車道內，致與在
    來車道內由告訴人乙○○所騎乘之機車發生碰撞，告訴人乙
    ○○因而受有左肱骨骨折、左手第四指中指骨開放性骨折及
    左手第五指近端指骨開放性骨折等傷害一節，亦經臺灣臺南
    地方法院檢察署檢察官囑託臺灣省臺南區車輛行車事故鑑定
    委員會鑑定結果認「一、甲○○駕駛小貨車，未遵行車道，
    侵入來車道，為肇事原因。二、乙○○無肇事因素」，此有
    該會九十六年二月十五日以南鑑字第０九六五九００五七五
    號函檢送臺南區九六００九九案鑑定意見書（九十六年度調
    偵字第一一六號卷第四至五頁）一份在卷可稽，足徵被告對
    本件交通事故之發生負有全部過失責任至為明顯。而被告前
    開過失行為與告訴人所受傷勢間，亦具有相當之因果關係。
    綜上各節相互勾稽，足證被告前開自白核與事實相符，堪予
    採信，是以，本件事證已臻明確，被告犯行洵堪認定。
二、論罪科刑
  (一)核被告前開所為係犯刑法第二百八十四條第一項前段之普通
    過失傷害罪。
  (二)又查，被告於肇事後未被有偵查權之公務員或機關發覺其為
    犯嫌前，即向據報前往處理之臺南市警察局第六分局車禍處
    理小組之警員陳志超自首，進而接受裁判，此有臺南市○○
    ○道路交通事故肇事人自首情形紀錄表一份（警卷第八頁）
    可資參佐，其行為合乎自首之要件，應依修正施行前刑法第
    六十二條前段之規定減輕其刑（詳如後述）。
  (三)原審以被告罪證明確，依刑事訴訟法第四百四十九條第一項
    前段、第四百五十四條第二項，刑法第二條第一項前段、第
    二百八十四條第一項前段、（修正施行前）六十二條前段、
    （修正施行前）第四十一條第一項前段，（廢止前）罰金罰
    鍰提高標準條例第二條，刑法施行法第一條之一第一項、第
    二項前段等規定，逕以簡易判決判處拘役五十五日，並諭知
    易科罰金折算標準予以論罪科刑，固非無見。惟查被告行為
    後，中華民國九十六年罪犯減刑條例於九十六年七月十六日
    生效施行，原審未及審酌被告有無減刑要件之適用，而有未
    洽之處。是以，上訴人主張原審量刑過輕等語，雖無理由，
    然原審判決既有前揭未洽之處，仍應由本院予以撤銷改判。
  (四)爰審酌被告於最近五年內並未曾受有期徒刑以上刑之宣告，
    有臺灣臺南地方法院檢察署刑案資料查註紀錄表及臺灣高等
    法院被告前案紀錄表各一份在卷可按，素行尚可，並參酌其
    生活狀況、智識程度、過失責任、過失情節、犯後坦承犯行
    之態度，以及告訴人因本件車禍所受傷害非輕，而被告卻迄
    未與告訴人達成和解，亦未於告訴人死亡後賠償告訴人之繼
    承人丙○○等一切情狀，認量處如主文第二項所示之刑，應
    核屬罪刑相當，並依修正施行前刑法第四十一條第一項前段
    、廢止前罰金罰鍰提高標準條例第二條之規定諭知易科罰金
    之折算標準（詳如後述），以資懲儆。
  (五)其次，被告犯本件之犯罪時間係在九十六年四月二十四日前
    ，既非中華民國九十六年罪犯減刑條例第三條所列不得減刑
    之範圍，復核與該條例規定之減刑要件相合，應予減刑，而
    依同條例第二條第一項第三款、第七條之規定減其宣告刑之
    二分之一，並依同條例第九條之規定諭知易科罰金之折算標
    準。
三、新舊法比較之說明
  (一)按行為後法律有變更者，適用行為時之法律。但行為後之法
    律有利於行為人者，適用最有利於行為人之法律。修正後刑
    法第二條第一項定有明文。查本件被告行為後，刑法部分條
    文修正施行，而修正施行後刑法第二條第一項亦修正規定，
    然此乃為與刑法第一條罪刑法定主義相互契合，以貫徹法律
    禁止溯及既往原則，其乃規範行為後法律變更所生新舊法律
    比較適用之準據法，本身尚無比較新舊法之問題，故應一律
    適用修正施行後刑法第二條之規定以決定適用之刑罰法律，
    先予辨明（最高法院九十五年五月二十三日刑事庭第八次會
    議決議可資參照），首先敘明。
  (二)被告行為時關於刑法第六十二條自首之規定，不論自首動機
    為何，一律減輕其刑，而行為後同條文業已修正為「得減輕
    其刑」，考其修正理由乃為因應自首動機，有因情事所迫，
    有基於預期邀獲必減之寬典等，一律必減其刑，難於獲致公
    平，故委由裁判者視具體情況決定是否減輕其刑，因此，比
    較新舊條文適用結果，以修正施行前刑法第六十二條之規定
    較有利於被告。
  (三)其次，本件被告行為後刑法關於易科罰金之折算標準業已修
    正，罰金罰鍰提高標準條例第二條前段亦已廢止，然經比較
    修正前後之易科罰金折算標準，乃以修正前之規定較有利於
    被告，因此，依刑法第二條第一項前段之規定，應適用修正
    前刑法第四十一條第一項前段，及廢止前罰金罰鍰提高標準
    條例第二條前段之規定定易科罰金之折算標準。
  (四)再者，刑法分則編設有罰金刑規定之貨幣單位係屬銀元，依
    此論科罰金者，均應適用罰金罰鍰提高標準條例第一條、第
    四條之規定，按各該具體條文制定或修正之時間先後，定其
    提高之倍數。惟依被告行為後即九十五年七月一日增訂施行
    之刑法施行法第一條之一之規定，刑法第二百八十四條第一
    項前段之罰金刑，應以新臺幣為單位，數額應提高三十倍。
    然此與修正前之罰金以銀元為單位，適用罰金罰鍰提高標準
    條例之結果應提高十倍者，對被告而言，並無不利（新臺幣
    與銀元之比例為一比三，換算結果，亦為三十倍）。復參以
    其立法理由，係因應刑法增修條文自九十五年七月一日施行
    後，刑法第三十三條第五款規定，罰金貨幣單位已改為新臺
    幣，是以同法各罪所定罰金貨幣單位，自應配合上開規定修
    正；且因不再適用「現行法規所定貨幣單位折算新臺幣條例
    」，為使罰金數額趨於一致，避免衍生新舊法比較適用問題
    ，以緩和實務適用法律之衝擊，於不變動罰金數額之前提下
    ，而為制定。換言之，刑法施行法第一條之一，係為取代刑
    法修正前適用罰金罰鍰提高標準條例第一條及現行法規所定
    貨幣單位折算新臺幣條例第二條之規定。是本件被告前開所
    犯刑法第二百八十四條第一項前段規定之罰金刑度，無庸引
    據刑法第二條第一項為新舊法比較，應逕援引上開刑法施行
    法第一條之一之規定以為貨幣單位及提高標準之依據，併此
    敘明。
據上論斷，刑事訴訟法第四百五十五條之一第一項、第三項、第
三百六十九條第一項前段、第三百六十四條、第二百九十九條第
一項前段，中華民國九十六年罪犯減刑條例第二條第一項第三款
、第七條、第九條，刑法第二條第一項前段、第二百八十四條第
一項前段、（修正施行前）第六十二條、（修正施行前）第四十
一條第一項前段、廢止前罰金罰鍰提高標準條例第二條，刑法施
行法第一條之一第一項、第二項前段，判決如主文。
案經檢察官丁○○到庭執行職務。
中　　華　　民　　國　　96　　年　　10 　月　　 4　　日
                  刑事庭第十一庭審判長法   官  陳威龍
                                      法   官  吳坤芳
                                      法   官  黃欣怡
以上正本證明與原本無異。
不得上訴。
　　　　　　　　　　　　　　　　　　　書記官  陳怡吟
中　　華　　民　　國　　96　　年　　10 　月　　 4　　日
附錄本案論罪科刑條文：
中華民國刑法第284條
（過失傷害罪）
因過失傷害人者，處 6 月以下有期徒刑、拘役或 5 百元以下罰
金，致重傷者，處1年以下有期徒刑、拘役或5百元以下罰金。
從事業務之人，因業務上之過失傷害人者，處 1 年以下有期徒刑
、拘役或1 千元以下罰金，致重傷者，處 3 年以下有期徒刑、
 拘役或2千元以下罰金。
